臺灣宜蘭地方法院民事簡易判決  
110年度羅簡字第265號
原      告  華南產物保險股份有限公司

法定代理人  陳文智  


訴訟代理人  朱成浩  
            林鼎鈞  
被      告  曾家偉  

上列當事人間侵權行為損害賠償事件，本院於中華民國110年12
月21日言詞辯論終結，判決如下︰
    主  文
一、被告應給付原告新臺幣（下同）3萬5,326元，及自民國（下
    同）110年5月4日起至清償日止，按週年利率百分之5計算之
    利息。
二、原告其餘之訴駁回。
三、訴訟費用1,660元由被告負擔百分之22即365元，餘由原告負
    擔。
四、本判決第1項得假執行。但被告如以3萬5,326元為原告預供
    擔保後，得免為假執行。
    事實及理由
一、原告主張：被告於108年8月7日7時50分許騎乘車號000-000
    號普通輕型機車（下稱肇事車輛），行經宜蘭縣蘇澳鄉新市
    路與中原路66巷交岔路口，因駕駛不慎碰撞由原告承保訴外
    人陳玉嬌所有、訴外人游建財駕駛並停放於路旁之車號0000
    -00號自用小客車（下稱系爭車輛），造成系爭車輛受損，
    經送廠修復，實際支出工資9,294元、烤漆2萬9,328元、零
    件11萬8,395元，合計15萬7,017元。被告因過失致原告承保
    之系爭車輛受損，應依民法第184條第1項前段及第191條之2
    規定對系爭車輛之所有權人負賠償責任。原告已依保險契約
    理賠完畢，自得依保險法第53條規定代位陳玉嬌請求被告賠
    償損害。爰聲明求為命被告給付原告15萬7,017元，及自起
    訴狀繕本送達翌日起至清償日止，按週年利率5%計算之利息
    。
二、被告則以：系爭車輛違規停放於紅線，影響車輛行進，就上
    開車禍之發生與有過失等語，資為抗辯。並聲明：駁回原告
    之訴。
三、得心證之理由：
  ㈠原告主張系爭車輛於上述時地與被告駕駛之肇事車輛發生上
    開車禍，造成系爭車輛之車體受有損壞等情，業據原告提出
    交通事故當事人登記聯單、道路交通事故現場圖、估價單、
    統一發票、駕照、行照影本為證，並有宜蘭縣政府警察局蘇
    澳分局110年4月8日警澳交字第1100004771號函及交通事故
    資料可查（見本院卷第18頁至第26頁），且為被告不爭執，
    堪認此部分事實為真。
　㈡又按不法毀損他人之物者，被害人得請求賠償其物因毀損所
    減少之價額，民法第196條分別定有明文；而依民法第196條
    請求賠償物被毀損所減少之價額，得以修復費用為估定之標
    準，但以必要者為限（例如：修理材料以新品換舊品，應予
    折舊），此有最高法院77年度第9次民事庭會議決議可資參
    照。查原告主張系爭車輛修理費用共15萬7,017元（包含工
    資費用9,294元、烤漆費用2萬9,328元、零件費用11萬8,395
    元）等情，業據提出估價單、發票為憑（見本院卷第6頁至
    第13頁）。其中工資費用9,294元及烤漆費用2萬9,328元，
    無折舊問題。而系爭車輛有關零件部分之修復，既以新零件
    更換被損害之舊零件，則在計算損害賠償額時，自應將零件
    折舊部分予以扣除，始屬必要修復費用。是本院參酌行政院
    所頒固定資產耐用年數表及固定資產折舊率之規定，「非運
    輸業用客車、貨車」之耐用年數為5年，依定率遞減法每年
    折舊1,000分之369，另依營利事業所得稅查核準則第95條第
    6項規定「固定資產提列折舊採用定率遞減法者，以1年為計
    算單位，其使用期間未滿1年者，按實際使用之月數相當於
    全年之比例計算之，不滿1月者，以1月計」。又行政院所頒
    「固定資產耐用年數表」、「固定資產折舊率表」雖係為課
    稅之用，但在折舊計算，尚非不得引為計算之客觀依據。是
    據此計算，系爭車輛自出廠日99年（西元2010年）9月（見
    本院卷第14頁行車執照），迄本件事故發生時即108年8月7
    日，已使用9年，則零件扣除折舊後之修復費用為1萬1,843
    元（詳如附表計算式）。是系爭車輛必要回復原狀費用應為
    5萬465元（即9,294元＋2萬9,328元＋1萬1,843元）。
　㈢按損害之發生或擴大，被害人與有過失者，法院得減輕賠償
    金額，或免除之。重大之損害原因，為債務人所不及知，而
    被害人不預促其注意或怠於避免或減少損害者，為與有過失
    。前2項之規定，於被害人之代理人或使用人與有過失者，
    準用之，民法第217條定有明文。此項規定之目的，在謀求
    加害人與被害人間之公平，故在裁判上法院得以職權減輕或
    免除之（最高法院85年台上字第1756號判例意旨參照）。準
    此，民法第217條第1項規定之責任減輕或免除，非為抗辯，
    而為請求權一部或全部之消滅，故於民法第217條規定之要
    件具備時，法院得不待當事人之主張，逕以職權減輕賠償金
    額或免除之。又汽車行駛時，駕駛人應注意車前狀況及兩車
    並行之間隔，並隨時採取必要之安全措施；設有禁止臨時停
    車標誌、標線處所不得臨時停車；禁止臨時停車線，用以指
    示禁止臨時停車路段；本標線為紅色實線；道路交通安全規
    則第94條第3項前段、第111條第1項第3款，道路交通標誌標
    線號誌設置規則第169條第1、2項前段分別定有明文。查本
    件被告騎車行經肇事地點，未注意車前狀況及兩車並行之間
    隔，與原告駕駛停放於肇事地點之系爭車輛發生碰撞，就本
    件事故自有過失。又肇事地點路緣繪有紅線，為禁止臨時停
    車之處所，原告於禁止臨時停車之處所停放系爭車輛，影響
    上開路口車輛行進、轉彎，於本件事故中亦與有過失甚明。
    本院綜觀上開情節，認游建財與被告之過失比例各為30%與7
    0%。是依前揭之規定，原告既代位行使陳玉嬌之損害賠償請
    求權，即應承擔陳玉嬌之使用人游建財之過失責任，則依被
    告前述過失比例計算，原告可請求被告賠償之金額即為3萬5
    ,326元（計算式：50,465元×70%＝35,326元，元以下四捨五
    入）。
　㈣末按給付無確定期限者，債務人於債權人得請求給付時，經
    其催告而未為給付，自受催告時起，負遲延責任。其經債權
    人起訴而送達訴狀，與催告有同一之效力；又遲延之債務，
    以支付金錢為標的者，債權人得請求依法定利率計算之遲延
    利息；應付利息之債務，其利率未經約定，亦無法律可據者
    ，週年利率為5%，民法第229條第2項、第233條第1項前段及
    第203條，分別定有明文。被告經原告起訴請求賠償上開損
    害而未為給付，原告自得依上開規定，請求被告加付遲延利
    息。從而，原告請求被告給付自起訴狀繕本送達被告之翌日
    即110年5月4日（見本院卷第30頁送達證書）起至清償日止
    ，按週年利率5%計算之利息，為有理由。
四、綜上所述，原告承保系爭車輛並已給付保險金額，即得代位
    行使陳玉嬌對被告之侵權行為損害賠償請求權。從而，原告
    依保險法第53條、民法第184條第1項，請求被告給付3萬5,3
    26元，及自110年5月4日起至清償日止，按週年利率5%計算
    之利息，為有理由，應予准許；逾此範圍之請求，為無理由
    ，應予駁回。
五、本件就原告勝訴部分，係依民事訴訟法第427條第1項訴訟適
    用簡易程序所為被告敗訴之判決，爰依同法第389條第1項第
    3款規定，本於職權宣告假執行，並依同法第392條第2項之
    規定，依職權宣告被告如欲供擔保，得免為假執行。
六、訴訟費用負擔之依據：民事訴訟法第79條。本件訴訟費用額
    ，依後附計算書確定如主文第3項所示。
中　　華　　民　　國　 111　　年　　 1　　月　　 4　　日
                    羅東簡易庭　法　官　蔡仁昭
以上正本係照原本作成。
如對本判決上訴，須於判決送達後二十日之不變期間內，向本院
提出上訴狀（應附繕本）。如委任律師提起上訴者，應一併繳納
上訴審裁判費。
中　　華　　民　　國　 111　　年　　 1　　月　　 4　　日
                                書記官　劉婉玉
附表：
折舊時間           金額
第1年折舊值        118,395×0.369=43,688
第1年折舊後價值    118,395-43,688=74,707
第2年折舊值        74,707×0.369=27,567
第2年折舊後價值    74,707-27,567=47,140
第3年折舊值        47,140×0.369=17,395
第3年折舊後價值    47,140-17,395=29,745
第4年折舊值        29,745×0.369=10,976
第4年折舊後價值    29,745-10,976=18,769
第5年折舊值        18,769×0.369=6,926
第5年折舊後價值    18,769-6,926=11,843

 計  算  書
項        目             金   額（新臺幣）       備註
第一審裁判費                  1,660元
合        計                  1,660元